臺灣高等法院刑事裁定　　　　　　　　　　　　　　九十一年度毒抗字第三七五號
　　抗　告　人
　　即　被　告　甲○○
右抗告人因毒品危害防制條例案件，不服臺灣桃園地方法院民國九十一年五月七日裁
定 (九十一年度毒聲字第一二五八號、九十一年毒偵字第三四四號），提起抗告，本
院裁定如左：
    主  文
抗告駁回。
    理  由
一、原裁定意旨略以：被告甲○○於民國九十一年一月二十四日查獲前回溯九十六小
    時之某一時段內，在臺灣地區某不詳地點，施用第一級毒品海洛因及第二級毒品
    安非他命，為警於九十一年一月二十四日在桃園縣龍潭鄉○○路二六八號前查獲
    之事實，雖經被告矢口否認，惟自被告所採取之尿液，經送請桃園縣衛生局鑑定
    之結果，確係呈嗎啡及安非他命陽性反應，此有該局不法藥物尿液檢定書附卷可
    稽（見偵查卷第三七頁），乃依毒品危害防制條例第二十條第一項及觀察勒戒處
    分執行條例第三條第一項規定，裁定將被告送勒戒處所觀察、勒戒。
二、抗告意旨略以：被告甲○○因年少無知，涉世未深，對毒品認識均無概念，平日
    亦無吸食或碰觸毒品之習慣，此次遭警臨檢，驗尿結果呈陽性反應應係受二手菸
    吸入所致云云。
三、經查：
  (一)按甲基安非他命經口服投與後約百分之七十於二十四小時內自尿中排出，約百分
    之九十於九十六小時內自尿中排出，由於甲基安非他命成分之檢出與其投與方式
    、投與量、個人體質、採尿時間與檢測儀器之精密度等諸多因素有關，因此雖憑
    尿液中呈安非他命陽性反應，並無法確實推算吸食時間距採集時間之長短，惟依
    上述資料推斷，最長可能不會超過四日，業經行政院衛生署藥物食品檢驗局八十
    一年二月八日（八一）藥檢一字第００一一五六號函示明確。被告於前揭時地所
    採尿液經送驗結果，既有嗎啡及安非他命之陽性反應，顯見其於上開採尿前之九
    十六小時內之某時點確實尚有施用毒品之事實。
  (二)又按，吸入甲基安非他命或煙毒之二手煙，在文獻上雖尚無能否由尿液中檢驗出
    安非他命或煙毒反應之研究報告。然「就理論上而言，吸食安非他命或海洛因時
    ，因可造成空氣中懸浮之安非他命或海洛因，而由呼吸道吸入體內，所以有可能
    造成類似自行吸食時之效果，此時空氣中之藥物濃度，將是導致二手吸食者是否
    呈現尿液檢測陽性反應之重要因素。如吸食時之密閉空間愈小，旁人吸食量愈多
    ，相處時間越久，與吸食者距離愈近，則受影響之可能性愈大。曾有學者對大麻
    煙之二手吸食問題作模擬測驗，在一2.1×2.4×2.5公尺（容積12225.8公升）之
    密閉空間內，二手吸食十六支含2.8%大麻成分之香煙，每日一小時，連續六日。
    在所收集尿液中有35.5+3.8 %可測出大麻成分，有時甚至可測得超過100mg/ml之
    大麻濃度（100mg/ml為一般篩檢之臨界值）。由此顯示，二手吸食大麻煙確實可
    能在尿液大麻篩檢時造成陽性反應。此外古柯鹼亦有類似報告可供參考。所以海
    洛因及安非他命亦應可能產生類似情況」，雖有台北榮民總醫院八十三年四月七
    日北總內字第三０五九號函載內容可參，惟必須刻意長時間持續地於密閉空間
    內與施用安非他命者同處，始有可能發生未自行施用安非他命卻因吸入空氣中懸
    浮之安非他命而使尿液中呈陽性反應之所謂「二手煙」問題。又依甲基安非命或
    煙毒案件經驗研判，若非長時間與吸毒者直接相向且存心大量吸入吸毒者所呼出
    之煙氣，以二手煙中可能存在之低劑量甲基安非他命或煙毒，應不致在尿液中檢
    驗出煙毒或甲基安非命反應，亦有法務部調查局第六處八十三年三月三十一日發
    技一字第一九六０號函可稽。另毒品之販售價格，因警方查緝甚嚴，其價格非低
    ，衡情吸用者多僅將少量安非他命燃燒後以吸食器供己吸用，其所用之量甚微，
    供己吸用或恐不足，當不致擴散至他處，縱有擴散至他處，經空氣傳播稀釋後，
    倘非他人基於施用之故意，刻意接近施用者，並大量吸入該氣體，其濃度亦不足
    使他人吸入並經人體代謝後，尚能從尿液中排出，致使尿液呈安非他命代謝後之
    安非他命陽性反應，而況，被告之尿液中經驗出有海洛因及安非他命二種陽性反
    應，是足認被告於九十一年一月二十四日為警查獲前九十六小時內某時，在不詳
    地點施用毒品，其上開尿液檢驗出嗎啡及安非他命之代謝物陽性反應，當非因吸
    入俗稱「二手煙」所致，應係被告自身施用所致。被告上開吸入「二手煙」之抗
    辯，顯與事實不符，不足採取。原審法院據檢察官之聲請，裁定令被告應送勒戒
    處所觀察勒戒，經核並無違誤。被告提起抗告指摘原審裁定不當，為無理由，應
    予駁回。
據上論斷，應依刑事訴訟法第四百十二條，裁定如主文。
中      華  民      國    九十一    年      七      月    二十五    日
                              台灣高等法院刑事第七庭
                                  審判長法  官  吳  啟  民
                                        法  官  林  瑞  斌
                                        法  官  蘇  隆  惠
右正本證明與原本無異。
不得再抗告。
                                        書記官  周  素  秋
中      華      民      國      九十一   年      七     月    二十六    日
